【裁判字號】    97,訴,153
【裁判日期】    970930
【裁判案由】    債務人異議之訴
【裁判全文】
臺灣宜蘭地方法院民事判決               97年度訴字第153號
原      告  甲○○
訴訟代理人  李蒼棟律師
複代理人    林育鴻律師
被      告  丙○○
訴訟代理人  許博森律師
上列當事人間債務人異議之訴事件，於民國97年9月16日經言詞
辯論終結，本院判決如下：
    主  文
原告之訴駁回。
訴訟費用新臺幣伍萬壹仟佰肆拾肆元由原告負擔。
    事實及理由
壹、程序方面：按訴狀送達後，原告不得將原訴變更或追加他訴
    。但得被告同意者，不在此限，民事訴訟法第255條第1項第
    1款定有明文。查原告起訴時，係請求判決本院97年度執字
    第1149號強制執行事件就原告所有坐落宜蘭縣員山鄉○○段
    671地號及同段672地號土地所有權全部予以查封等強制執行
    程序，應予撤銷。嗣於訴狀送達後，追加請求撤銷宜蘭縣員
    山鄉○○村○○路299號建物之強制執行程序，依上述規定
    ，應為合法。
貳、實體方面：
一、原告起訴主張：原告與訴外人莊雯惠於民國96年8月13日在
    原告之宜蘭縣員山鄉○○村○○路299號房屋內聊天時，被
    告夥同7、8名手持木棍之惡漢侵入，指責原告與莊雯惠妨害
    家庭，並脅迫原告與莊雯惠簽立和解書、另原告簽發發票日
    96年8月13日、票號TH0000000號、面額新臺幣（下同）500
    萬元之本票1紙（下稱系爭本票）、莊雯惠簽發發票日96年8
    月13日、票號TH0000000號、面額500萬元之本票1紙，並由
    原告與莊雯惠相互背書交付予被告。嗣被告持上開2紙本票
    向本院聲請本票裁定，經本院以96年度票字第512號裁定准
    許強制執行後，更以該裁定向本院聲請強制執行，經本院以
    97年度執字第1149號受理在案。惟上開簽發本票之行為，係
    遭被告之脅迫所為，事後原告已對被告提出刑事告訴，並依
    民法第92條第1項前段規定，以口頭撤銷被脅迫所為之簽立
    和解書、發票及背書之行為，為求慎重，再以起訴狀繕本送
    達被告之方式，撤銷遭脅迫所為之意思表示。而上開法律行
    為既經撤銷，則原告之發票及背書行為，依民法第114條規
    定，均視為自始無效。故爰依強制執行法第14條第2項之規
    定，提起債務人異議之訴，並聲明：本院97年度執字第1149
    號強制執行事件就原告所有坐落宜蘭縣員山鄉○○段671地
    號及同段672地號土地所有權全部及其上宜蘭縣員山鄉○○
    村○○路299號建物予以查封等強制執行程序應予撤銷。
二、被告則以：系爭本票係原告與莊雯惠有染，遭被告會同友人
    於96年8月13日抓姦，原告與莊雯惠為求被告之原諒，表示
    願與被告和解，永不再犯，故經被告同意後，由訴外人丁○
    ○律師擔任見證人，原告與莊雯惠乃當場簽立和解書及本票
    ，並未脅迫原告及莊雯惠，故原告撤銷意思表示並不合法，
    其簽發系爭本票之行為仍為有效，從而被告聲請強制執行程
    序自屬合法等語置辯，並聲明：原告之訴駁回。
三、兩造不爭執之事實：
（一）原告於民國96年8月13日在宜蘭縣員山鄉○○村○○路299
      號房屋簽發系爭本票。
（二）被告持系爭本票向本院聲請本票裁定，經本院以96年度票
      字第512號裁定准許強制執行後，更以該裁定向本院聲請
      強制執行，經本院以97年度執字第1149號受理在案。
四、兩造爭執要旨：原告簽發系爭本票是否出於被告之脅迫？
五、本院之判斷：
（一）按因被詐欺或被脅迫而為意思表示者，依民法第92條第1
      項之規定，表意人固得撤銷其意思表示，惟主張被脅迫而
      為表示之當事人，應就此項事實負舉證之責任。本件原告
      主張其受被告脅迫而簽發系爭本票，自應由主張此項事實
      之原告負舉證責任。
（二）經查：證人即前揭和解書之見證人丁○○證稱：「警察到
      現場處理後我才進去，當時有兩造及乙○○、徵信社的人
      員在現場，我是徵信社找我去處理，被告是找徵信社處理
      的。進去後就馬上談和解事宜，那天比較特別，一般會討
      價還價，當天卻很快是由徵信社的人和原告談，原告馬上
      就同意，乙○○沒說太多話，就表示沒錢，原告表示要幫
      她出，我就用電腦寫和解書，寫好後交給徵信社人員拿到
      便利商店去列印，我們大部分時間都在等徵信社外務人員
      回來。」，（問：你何時將和解內容給當事人看？）我打
      好就直接將筆電給當事人看，他們沒有問題，就交徵信社
      外務拿去列印。」，「本票與和解書是同時簽」等語（詳
      本院卷第56-58頁），足證原告簽訂和解書或簽發系爭本
      票時並無遭受脅迫之事實，故原告主張係遭被告脅迫而簽
      發本票，並已向被告撤銷意思表示云云，應無理由。
（三）從而，原告依強制執行法第14條第2項規定之法律關係，
      訴請判決本院97年度執字第1149號所為之強制執行程序就
      原告所有坐落宜蘭縣員山鄉○○段671地號及同段672地號
      土地及其上宜蘭縣員山鄉○○村○○路299號建物予以查
      封等強制執行程序應予撤銷，為無理由，應予駁回。
六、又本件待證事實已臻明瞭，原告請求訊問證人乙○○，本院
    認無必要。另兩造其餘攻擊防禦方法及舉證，對判決之結果
    已不生影響，爰不一一詳為審酌，併此敘明。
七、訴訟費用裁判之依據：民事訴訟法第78條。
中    華    民    國    97    年    9     月    30    日
                  民事庭  法  官  張育彰
以上正本係照原本作成。
如對本判決上訴須於判決送達後20日內向本院提出上訴狀（須附
繕本）。
中    華    民    國    97    年    10    月    1     日
                          書記官  藍友隆


司法院資訊處製作；財團法人民間司法改革基金會備份。
